【裁判字號】    97,消債抗,125
【裁判日期】    971114
【裁判案由】    更生事件
【裁判全文】
臺灣板橋地方法院民事裁定           97年度消債抗字第125號
抗  告  人  甲○○
代  理  人  黃仕翰律師
上列抗告人因消費者債務清理條例事件，聲請更生，對中華民國
97年9 月15日本院97年度消債更字第136 號裁定提起抗告，本院
裁定如下：
    主    文
抗告駁回。
抗告程序費用新臺幣壹仟元由抗告人負擔。
    理    由
一、抗告人意旨略以：抗告人於民國95年間與當時最大債權銀行
    協商成立時，依雙方約定抗告人應每月償還新臺幣（下同）
    27,363元。惟抗告人當時每月薪資僅29,000元，尚須負擔家
    庭生活、扶養子女費用，抗告人雖勉力借貸，惟親友借貸終
    有告罄之時，不可能長久支援，履行顯有重大困難，尚非無
    據，乃原審法院不察，竟駁回抗告人之聲請，爰依法提起本
    件抗告等語。併為聲明：(一)原裁定廢棄。(二)准予開始更生程
    序。
二、按債務人對於金融機構因消費借貸、自用住宅借款、信用卡
    或現金卡契約而負債務，在聲請更生或清算前，應提出債權
    人清冊，以書面向最大債權金融機構請求協商債務清償方案
    並表明共同協商之意旨，消費者債務清理條例第151 條第1
    項定有明文。次按債務人與金融機構協商成立者，不得聲請
    更生或清算，但因不可歸責於己之事由，致履行顯有重大困
    難者，不在此限；本條例施行前，債務人依金融主管機關協
    調成立之中華民國銀行公會會員辦理消費金融案件無擔保債
    務協商機制與金融機構成立之協商，準用前項之規定，消費
    者債務清理條例第151 條第5 項、第6 項分別定有明文。又
    聲請更生或清算不合程式或不備其他要件者，法院應以裁定
    駁回之，但其情形可以補正者，法院應定期間先命補正，復
    為同條例第8 條所明定。經查：
  (一)抗告人既已於95年間與最大債權金融機構達成協商，即須符
    合消費者債務清理條例所定須有不可歸責於己之事由，致履
    行顯有重大困難之要件。而依消費者債務清理條例第151 條
    第5 項之規定意旨，債務清償方案成立後，債務人本應按其
    條件履行，僅於其後發生情事變更，在清償期間支出增加或
    收入減少，致該方案履行困難甚或履行不能，因不可歸責於
    己，始能依上開法條但書之規定聲請更生或清算。而前揭規
    定，旨在避免債務人任意毀棄已成立之協商，濫用更生或清
    算之裁判上債務清理程序，蓋以債務清償方案係經當事人行
    使程序選擇權所為之債務清理契約，債務人自應受該成立之
    協議所拘束。
  (二)參酌上開說明及抗告人之陳述，既難認有不可歸責於己之事
    由，復未再舉證其自協商成立迄今，有何新生具體情節（情
    事變更），可認係不可歸責於己之事由，致支出增加或收入
    減少，因而有不能履行原協商條件或履行顯有重大困難之情
    事。況且，抗告人現年僅34歲，若果願意努力工作，再撙節
    非必要之支出，不但足以維持生活，更可全部清償目前所積
    欠之債務。
三、綜上所述，抗告人之前揭主張，並不該當於不可歸責於己之
    事由構成要件。原審法院認抗告人雖有毀諾之事實，惟抗告
    人既未舉證證明其於協商成立後，究有何不可歸責於己之事
    由，致履行顯有重大困難，其聲請更生自屬無據。從而，原
    審裁定駁回債務人更生之聲請，並無違誤。抗告意旨指摘原
    裁定不當，求予廢棄另為裁定，為無理由，應予駁回。
四、據上論結，本件抗告為無理由，依消費者債務清理條例第15
    條，民事訴訟法第495 條之1 第1 項、第449 條第1 項、第
    95條、第78條，裁定如主文。
中    華    民    國    97    年    11    月    14    日
                  民事第二庭  審判長法  官  蕭胤瑮
                                    法  官  張筱琪
                                    法  官  吳振富
以上正本證明與原本相符
本裁定不得抗告
中    華    民    國    97    年    11    月    17    日
                                    書記官  李宏明


司法院資訊處製作；財團法人民間司法改革基金會備份。
